【裁判字號】    92,易,1724
【裁判日期】    920924
【裁判案由】    傷害
【裁判全文】
臺灣板橋地方法院刑事判決                        九十二年度易字第一七二四號
    公  訴  人  臺灣板橋地方法院檢察署檢察官
    被      告  丁○○
                戊○○
                庚○○
                乙○○
    右  一  人
    選任辯護人  己○○律師
                辛○○律師
                丙○○律師
右列被告因傷害案件，經檢察官提起公訴（九十一年度偵字第二二八０八號），本院
判決如左：
    主  文
丁○○共同連續傷害人之身體，處有期徒刑月，如易科罰金，以佰元折算壹日。
戊○○共同傷害人之身體，累犯，處有期徒刑月，如易科罰金，以佰元折算壹日
。
庚○○共同傷害人之身體，處拘役伍拾日，如易科罰金，以佰元折算壹日。
乙○○無罪。
    事  實
一、戊○○曾於民國七十九年間因違反懲治盜匪條例，經本院判處有期徒刑十二年，
    經上訴臺灣高等法院，由臺灣高等法院改判處有期徒刑七年六月確定，於八十三
    年七月二十二日縮短刑期假釋出監，刑期至八十六年十二月九日屆滿，以已執行
    論；丁○○、戊○○與庚○○係叔姪關係，丁○○因不滿乙○○阻止女兒與庚○○交往，於九十一年五月十三日晚上十時許，在臺北縣板橋市○○路○段一八八
    巷十一弄五十號前，適遇乙○○偕同其妹甲○○在該址泡茶聊天，丁○○竟基於
    傷害之概括犯意，趁乙○○暫時離開接聽電話之際，上前質問甲○○，繼而出手
    掌摑甲○○二耳光並以手、腳踢打甲○○，致甲○○受有雙側臉部瘀腫各約一ｘ
    一公分、右上臂瘀腫二ｘ二公分、右小腿瘀腫一．五ｘ一．五公分、右上肢二處
    瘀腫０．二ｘ三公分、八ｘ二公分及二處瘀傷０．五ｘ０．一公分、一ｘ０．一
    公分之傷害，乙○○聽聞甲○○之喊叫，返回上址質問丁○○何以毆打甲○○，
    二人互起口角，戊○○、庚○○亦聞聲前來，丁○○、戊○○與庚○○遂共同基
    於傷害乙○○之犯意聯絡，丁○○並承前傷害之概括犯意，由丁○○、戊○○手
    持不明刀械、庚○○徒手，一起毆打乙○○，致乙○○受有左掌淺部裂傷約三ｘ
    ０．一公分、右肘部裂傷約五ｘ０．一公分、右拇指挫傷瘀腫、左三、四指擦傷
    、鼻部裂傷約一公分、腹部裂傷約一．五ｘ０．一公分、右膝擦傷約二ｘ二公分
    、左足部擦傷一ｘ一公分之傷害。
二、案經告訴人乙○○、甲○○訴由臺北縣政府警察局海山分局報請臺灣板橋地方法
    院檢察署檢察官偵查起訴。
    理  由
壹、被告丁○○、戊○○、庚○○有罪部分：
一、訊據被告丁○○固坦承有於右揭時、地掌摑告訴人甲○○二耳光及傷害告訴人乙○○等情不諱，惟辯稱：伊只有打甲○○二個耳光，看到乙○○剛好走過來，伊
    就用徒手先出手打乙○○，二人就打起來，戊○○在伊家裡，可能聽到樓下有人
    打架就下來，他要打拉伊等，可能拉扯中有打到乙○○，伊又在地上撿一個東西
    打乙○○，伊不知道是什麼東西，庚○○剛好經過，要拉開伊和乙○○，但也拉
    不開，後來二人自動分開，乙○○與甲○○就走了云云，被告戊○○、庚○○則
    均矢口否認有傷害乙○○之犯行，被告戊○○辯稱：當天伊去找伊弟弟丁○○，
    丁○○說要下樓去買東西，過十分鐘伊聽到樓下有人爭吵的聲音，伊從樓上看下
    去，看到伊弟跟一男一女在吵架，伊想下去拉開他們，伊就下去將我弟拉開，伊
    下去時丁○○與乙○○二個人已經在打架了，是徒手打架，應該都沒有拿東西，
    庚○○是丁○○與乙○○已吵完架後，才到現場的，沒有動手云云，被告庚○○
    辯稱：當天因為伊剛好想去丁○○家，伊去現場時看到丁○○與乙○○抱在一起
    徒手互毆，伊在勸架，將他們二人拉開，看伊叔叔丁○○鼻子在流血，就將他送
    醫院，他們二人就沒有再打了，甲○○當時只是站在旁邊，沒有跟丁○○吵架，
    伊拉開他們時就看到戊○○在旁邊，他只是站在旁邊而已云云，經查：右揭事實
    ，業據告訴人乙○○、甲○○迭於警訊、偵查及本院審理時指訴綦詳，並有中英
    醫院診斷證明書二紙附於偵查卷可稽，而依告訴人乙○○於偵查中指稱：戊○○
    確定有砍到伊，他們三人一起來，伊手部的傷是丁○○砍的，伊肚子是戊○○砍
    的，... 伊確定戊○○及丁○○有砍到伊，但是當時伊被他們三個人圍著，伊不
    確定庚○○有無砍到伊等語（見偵卷第三十四頁背面、第六十頁背面），及被告
    甲○○於偵查中指稱：（問：身上傷來源？）丁○○打的，伊抱著小孩，丁○○
    過來就打伊等語（見偵卷第三十五頁），嗣於本院調查時亦陳稱：乙○○身上的
    傷是被戊○○、丁○○二人用刀砍的，庚○○是後來拿刀追乙○○，但沒有砍等
    語（見本院九十二年七月二日訊問筆錄），並參諸證人徐鎮財於偵查中所證稱：
    伊到現場時他們已經打了一陣子，伊看到丁○○和戊○○都拿著像刀的東西和庚○○他們三人追著乙○○和甲○○，在場的人把他們分開，伊看見乙○○肚子有
    受傷，伊騎車載他去看醫生，庚○○還一直在後面追，還罵髒話，旁邊的人阻止
    ，庚○○才沒再追，（問：有無看見打架情形？）伊只看見乙○○及甲○○後來
    被追等語（見偵卷第六十三頁背面），足見證人徐鎮財嗣後到達現場時，在場之
    被告丁○○、戊○○確有持類似刀類之不明刀械與被告庚○○聯手要對付告訴人
    乙○○、甲○○之情形，而依診斷證明書上所記載告訴人甲○○係受有雙側臉部
    瘀腫各約一ｘ一公分、右上臂瘀腫二ｘ二公分、右小腿瘀腫一．五ｘ一．五公分
    、右上肢二處瘀腫０．二ｘ三公分、八ｘ二公分及二處瘀傷０．五ｘ０．一公分
    、一ｘ０．一公分等多處瘀、腫傷，告訴人乙○○亦係受有左掌淺部裂傷約三ｘ
    ０．一公分、右肘部裂傷約五ｘ０．一公分、右拇指挫傷瘀腫、左三、四指擦傷
    、鼻部裂傷約一公分、腹部裂傷約一．五ｘ０．一公分、右膝擦傷約二ｘ二公分
    、左足部擦傷一ｘ一公分等多處瘀、挫、裂傷，反觀被告丁○○所提其本人之診
    斷證明書，則除其鼻部受有二處裂傷外，身體、四肢均未有其他因告訴人甲○○
    、乙○○反抗而造成之抓、瘀傷，亦徵告訴人甲○○、乙○○身上所受多處傷害
    ，要無可能均由被告丁○○一人同時獨力所為，是以被告丁○○係先以徒手毆打
    告訴人甲○○後，再與聞聲前來之被告戊○○、庚○○分持不明器械或徒手共同
    圍毆告訴人乙○○等情，至堪認定。被告丁○○、戊○○、庚○○等人所辯，無
    非卸飾之詞，不足採信。本件事證明確，被告犯行，洵堪認定，應予依法論科。
二、核被告丁○○、戊○○、庚○○所為，均係犯刑法第二百七十七條第一項傷害罪
    。被告丁○○、戊○○、庚○○就前揭傷害告訴人乙○○之犯行，有犯意聯絡及
    行為分擔，均為共同正犯。又被告丁○○先後二次傷害告訴人甲○○、乙○○之
    犯行，時間緊接，犯意概括，所犯構成要件相同，為連續犯，依刑法第五十六條
    規定，以一罪論，並加重其刑，公訴人認被告丁○○僅係一傷害行為，侵害二人
    身體法益，而屬想像競合犯，容有誤會。又被告戊○○曾於七十九年間因違反懲
    治盜匪條例，經本院判處有期徒刑十二年，經上訴臺灣高等法院，由臺灣高等法
    院改判處有期徒刑七年六月確定，於八十三年七月二十二日縮短刑期假釋出監，
    刑期至八十六年十二月九日屆滿，以已執行論，有臺灣高等法院被告全國前案紀
    錄表在卷可憑，其於執行完畢後五年之內再犯本件有期徒刑以上之罪，係屬累犯
    ，應依刑法第四十七條之規定加重其刑。爰審酌告訴人所受傷勢、被告之犯罪動
    機、目的、手段、犯後態度等一切情狀，各量處如主文所示之刑，並均諭知易科
    罰金之折算標準，以示懲儆。至被告丁○○、戊○○犯罪所用之不明刀械，既未
    扣案，亦無證據證明係被告所有，爰不予宣告沒收，併此敘明。
三、公訴意旨另以：被告戊○○、庚○○與被告丁○○（被告丁○○部分，已如前述
    ）共同基於傷害之犯意聯絡，於九十一年五月十三日晚上十時許，在臺北縣板橋
    市○○路○段一八八巷十一弄五十號前，空手毆傷告訴人甲○○，致告訴人甲○○受有雙側臉部瘀腫各約一ｘ一公分、右上臂瘀腫二ｘ二公分、右小腿瘀腫一．
    五ｘ一．五公分、右上肢二處瘀腫０．二ｘ三公分、八ｘ二公分及二處瘀傷０．
    五ｘ０．一公分、一ｘ０．一公分之傷害，因認被告戊○○、庚○○涉有刑法第
    二百七十七條第一項之傷害罪嫌云云。公訴人認被告戊○○、庚○○涉有前揭罪
    嫌，無非以告訴人甲○○之指訴、證人徐鎮財之證詞及診斷書一份為其論據，訊
    據被告戊○○、庚○○均堅決否認有傷害告訴人甲○○之行為，而依告訴人甲○○於偵查初訊時係指稱：（問：身上傷來源？）丁○○打的等語（見偵卷第三十
    五頁），嗣又改稱：一開始是丁○○打伊，後來戊○○及庚○○也過來，三個人
    一起踢我云云（見偵卷第六十頁背面），及於本院調查時又指稱：丁○○一來就
    打伊二個耳光，伊就將孫子抱給丁○○的另一個哥哥，問丁○○為何打伊，丁○○就彎下去車邊拿刀，戊○○跟庚○○手上已拿著刀，戊○○跟庚○○就拿刀要
    砍我，後來因為有人將他們二人擋下來，所以戊○○、庚○○沒有用刀砍，就用
    手腳打我，後來我與乙○○跑到廟內，他們三人又追進去廟內砍乙○○，我跑到
    最裏面所以沒有砍我，（法官問：你身上的傷如何來？）最先是丁○○打我，後
    來庚○○、戊○○也用拳腳打我云云（見本院九十二年七月二日訊問筆錄），是
    告訴人甲○○就其所受傷害之指訴，或稱係丁○○所為，或稱係丁○○、戊○○
    、庚○○一起踢伊，或稱係丁○○打伊耳光、戊○○、庚○○用手腳打伊云云，
    先後不一，已非無疑，又依證人徐鎮財於偵查中所證稱：伊看到丁○○和戊○○
    都拿著像刀的東西和庚○○他們三人追著乙○○和甲○○，在場的人把他們分開
    ，（問：有無看見打架情形？）伊只看見乙○○及甲○○後來被追等語（見偵卷
    第六十三頁背面），及告訴人乙○○於本院調查時陳稱：（法官問：甲○○身上
    的傷如何來？）甲○○有說為何要打伊，伊回過頭時看到廟的主人將甲○○與丁○○拉開，她身上如何受傷伊沒有看到等語（見本院同前訊問筆錄），亦均未能
    證明被告戊○○、庚○○確有與被告丁○○共同傷害告訴人甲○○之行為，而告
    訴人甲○○之診斷證明書書，充其量亦僅能證明其所身上所受傷勢，此外，復查
    無其他積極證據，足資證明被告戊○○、庚○○有前揭公訴意旨所指之傷害告訴
    人甲○○犯行，則被告戊○○、庚○○被訴之此部分傷害犯行尚屬不能證明，本
    應為無罪之諭知，惟公訴意旨認此部分與前揭論罪部分，有裁判上一罪之想像競
    合犯關係，爰均不另為無罪之諭知，附此敘明。
貳、被告乙○○無罪部分：
一、公訴意旨略以：被告乙○○於九十一年五月十三日晚上十時許，在臺北縣板橋市
    ○○路○段一八八巷十一弄五十號前時，因遭告訴人丁○○與戊○○、庚○○共
    同基於傷害之犯意聯絡，分持不明器物毆打傷害，被告乙○○即基於傷害之犯意
    回擊告訴人丁○○，致其鼻部受有一ｘ零點五公分、二ｘ零點五公分之裂傷，因
    認被告乙○○涉有刑法第二百七十七條第一項之傷害罪嫌云云。
二、按被告未經審判證明有罪確定前，推定其為無罪，犯罪事實應依證據認定之，無
    證據不得認定犯罪事實，又不能證明被告犯罪者，應諭知無罪之判決，刑事訴訟
    法第一百五十四條、第三百零一條第一項分別定有明文。所謂證據，係指足以認
    定被告確有犯罪行為之積極證據而言，該項證據自須適合於被告犯罪事實之認定
    ，始得採為斷罪資料。苟積極證據不足為不利於被告事實之認定時，即應為有利
    於被告之認定，更不必有何有利之證據（參照最高法院二十九年上字第三一０五
    號、三十年上字第八一六號判例）。又按告訴人之指訴，係以使被告受刑事訴追
    為目的，是其陳述是否與事實相符，仍應調查其他證據以資審認（最高法院五十
    二年度臺上字第一三００號判例意旨亦可參照）。
三、公訴人認被告乙○○涉有前揭傷害罪嫌，無非以告訴人丁○○之指訴、診斷證明
    書等為其論據，訊據被告乙○○則堅決否認有傷害告訴人丁○○之犯行，辯稱：
    丁○○的鼻子如何受傷伊不知道，當時很混亂，伊閃都來不及，怎麼會去打他，
    縱認告訴人丁○○的傷是伊所造成，亦係因他要殺伊，伊當然會保護自己而回擊
    ，係屬正當防衛等語。
四、經查，告訴人丁○○雖於偵查中指稱：伊與乙○○互毆，伊拿鐵器打他，伊也有
    受傷云云（見偵卷第三十五頁），及於本院調查時亦指稱：伊看到乙○○剛好走
    過來，... 伊就用徒手先出手打他，二個人就打起來了，打了一會兒，戊○○在
    伊家裡，可能聽到樓下有人打架就下來，他看到伊與乙○○打架，他拉開伊等，
    可能拉扯中有打到乙○○，後來戊○○拉不開伊等，伊又在旁邊地上撿到一個東
    西，就開始打乙○○，快打完架，庚○○剛好經過伊家，上前問伊等什麼事，要
    拉開伊跟乙○○，但也拉不開，... 伊鼻子的傷是伊二人互相拿東西打，乙○○
    不知拿什麼東西打到伊的，伊互毆時，伊先撿到東西打他，他是被伊打後，才撿
    到東西打伊，伊等起先是空手打，伊先動手打他，他回打伊云云（見本院九十二
    年七月二日訊問筆錄），是依告訴人丁○○所指稱其鼻上之傷勢係於戊○○到場
    勸架不成後，告訴人丁○○再撿拾不明物品與被告乙○○同持不明物品互毆成傷
    ，庚○○嗣亦同到場勸架未成等情，惟經本院隔離訊問，同案被告戊○○於本院
    調查時陳稱：當天伊下班，約七點多到丁○○租處一八八巷十一弄五十號找他聊
    天，伊去時伊弟弟及弟媳在家，伊弟住二樓，說要去樓下買東西泡茶，過十分鐘
    我聽到樓下有人爭吵的聲音，伊從樓上看下去，看到伊弟跟一男一女在吵架，伊
    想下去拉開他們，伊就下去將伊弟拉開，伊下去時丁○○與乙○○二個人已經在
    打架了，是徒手打架，應該都沒有拿東西，庚○○是伊下去後將他們二人拉開，
    丁○○與乙○○已吵完架後，才到現場的，（法官問：為何乙○○受那麼多傷？
    ）伊沒有注意到那麼多，伊弟弟丁○○也有受傷，我不知他如何受傷，我下去時
    他們二人都有受傷了云云，及同案被告庚○○於本院調查時陳稱：伊跟丁○○家
    隔一條巷子，當天因為伊剛好想去他家，伊去現場時丁○○與乙○○抱在一起徒
    手互毆，伊是在勸架，伊將他們二人拉開，伊看伊叔叔丁○○鼻子在流血，就將
    他送醫院，他們二人就沒有再打了。（法官問：為何丁○○受傷？）伊沒有看到
    ，伊拉開時才看到他的鼻子有傷云云（均見本院九十二年七月二日訊問筆錄），
    則依同案被告戊○○、庚○○所陳稱其等到場後均係看到告訴人丁○○與被告乙○○二人徒手互毆等情節，明顯與告訴人丁○○之前揭指訴，互有出入，足認告
    訴人丁○○所稱其鼻子係遭被告乙○○以不明物品擊傷云云，顯屬可疑，而依告
    訴人丁○○所提診斷證明書上記載係受有鼻部二道裂傷一ｘ一點五公分、二ｘ０
    點五公分之傷勢，亦顯非如同案被告戊○○、庚○○所稱因被告乙○○徒手毆打
    所足以造成，是告訴人丁○○之指訴、診斷證明書及同案被告戊○○、庚○○之
    陳述，均不足以據為不利於被告乙○○之認定。此外，復查無其他積極證據，足
    以證明被告乙○○確有公訴人所指之傷害犯行，衡諸首開法條及判例要旨，自應
    為被告乙○○無罪之諭知。
據上論斷，應依刑事訴訟法第二百九十九條第一項前段、第三百零一條第一項，刑法
第二十八條、第五十六條、第二百七十七條第一項、第四十七條、第四十一條第一項
前段，罰金罰鍰提高標準條例第一條前段、第二條，判決如主文。
本案經檢察官高智美到庭執行職務
中      華      民      國    九十二    年      九      月    二十四    日
                                   臺灣板橋地方法院刑事第三庭
                                       法  官  葉  靜  芳
右正本證明與原本無異。
如不服本判決，應於判決送達後十日內向本院提出上訴狀 (應附繕本) ，上訴於臺灣
高等法院。
                                       書記官  陳  昭  綾
中      華      民      國      九十二      年    九    月   二十四    日
附錄本案論罪科刑法條：
刑法第二百七十七條第一項
傷害人之身體或健康者，處三年以下有期徒刑，拘役或一千元以下罰金。


司法院資訊處製作；財團法人民間司法改革基金會備份。
